臺灣士林地方法院民事判決
111年度原簡上字第2號
上  訴  人  林聖軒 


被  上訴人  陽亞㨗

上列當事人間侵權行為損害賠償事件，上訴人對於中華民國111
年2月16日本院士林簡易庭110年度士簡字第1751號第一審判決提
起上訴，本院於111年9月6日言詞辯論終結，判決如下：
    主  文
上訴駁回。
第二審訴訟費用由上訴人負擔。
    事實及理由
甲、程序事項：
    本件被上訴人經合法通知，未於言詞辯論期日到場，核無民
    事訴訟法第386條所列各款之情形，爰依上訴人聲請，由其
    一造辯論而為判決。
乙、實體事項：　　
壹、上訴人主張：
一、被上訴人於民國108年11月29日11時56分許駕駛車牌號碼000
    0-00號自用小客車（下稱B車），沿臺北市北投區承德路7段
    由東往西方向行駛，行經大度路1段9號福安駕訓班前無號誌
    設有停止線之L型交岔路口（下稱系爭路口），原應注意依
    道路交通標誌標線號誌設置規則第58條、第170條、第177條
    、道路交通安全規則第93條第1項第2款規定，應停車再開，
    並應減速慢行，作隨時停車之準備，而依當時情形亦無不能
    注意之情事，竟疏未注意及此，即貿然右轉；適上訴人騎乘
    所有之車牌號碼000-0000號普通重型機車（下稱A車）沿臺
    北市大度路1段由北往南方向行駛，亦行經該處，見狀閃避
    不及，A車左前車頭與B車前車頭發生碰撞（下稱系爭車禍）
    ，致上訴人受有右胸挫傷傷害，被上訴人依民法第184條第1
    項前段、第191條之2前段規定，自應負損害賠償責任。
二、上訴人因系爭車禍支出醫療費用新臺幣（下同）1,690元、
    營養補給費用28,600元、A車修復費用24,450元，且因此無
    法工作3個月，以每月薪資9萬元計算，喪失勞動能力損害為
    270,000元，上訴人共計受有324,740元之損害，依民法第19
    3條第1項、第195條第1項前段、第213條規定，被上訴人應
    予賠償，為此，請求被上訴人給付324,740元及其法定遲延
    利息等語。原審為上訴人敗訴之判決，上訴人聲明不服，提
    起上訴。上訴聲明：㈠原判決廢棄；㈡被上訴人應給付上訴人
    324,740元，及自起訴狀繕本送達之翌日起至清償日止，按
    週年利率5%計算之利息。
貳、被上訴人則以：
    被上訴人均在自己之車道內行駛，且轉彎速度不可能太快，
    系爭車禍係因上訴人騎乘A車侵入被上訴人車道撞擊B車所致
    ，被上訴人並無過失，車禍鑑定結果亦同此認定，況且上訴
    人對被上訴人提起過失傷害之告訴，業經檢察官為不起訴處
    分確定，又上訴人就其損害均未提出薪資所得、修車及營養
    品費用之發票等憑證，難認屬實，故上訴人提起本訴，為無
    理由等語，資為抗辯。答辯聲明：上訴駁回。
參、兩造不爭執事項：（見本院卷第108頁，並依判決編輯修改
    部分文字）
一、被上訴人對上訴人提出之書證形式上真正不爭執。
二、被上訴人於108年11月29日11時56分許駕駛B車沿臺北市北投
    區承德路7段由東往西方向行駛，行經大度路1段9號福安駕
    訓班前右轉，適上訴人騎乘所有之A車沿臺北市大度路1段由
    北往南方向行駛，亦行經該處，欲左轉承德路7段，A車左前
    車頭與B車前車頭發生碰撞。
三、上訴人因系爭車禍受有右胸挫傷傷害。
四、上訴人對被上訴人提起過失傷害之告訴，經臺灣士林地方檢
    察署（下稱士林地檢署）檢察官以109年度偵字第6097號為
    不起訴處分，上訴人聲請再議，經臺灣高等檢察署以110年
    度上聲議字第1583號駁回聲請確定在案。嗣上訴人向本院聲
    請交付審判，經本院以110年度原聲判字第2號駁回聲請。
肆、本院之判斷：　　
一、按因故意或過失，不法侵害他人之權利者，負損害賠償責任
    ，民法第184條第1項前段定有明文。又汽車、機車或其他非
    依軌道行駛之動力車輛，在使用中加損害於他人者，駕駛人
    應賠償因此所生之損害。但於防止損害之發生，已盡相當之
    注意者，不在此限，民法第191條之2亦有明定。次按依民法
    第184條第1項前段規定，侵權行為之成立，須行為人因故意
    或過失不法侵害他人權利，亦即行為人須具備歸責性、違法
    性，並不法行為與損害間有因果關係，始能成立，且主張侵
    權行為損害賠償請求權之人，對於侵權行為之成立要件應負
    舉證責任（最高法院100年度台上字第328號判決意旨參照）
    。查上訴人主張被上訴人具有上開過失不法侵害行為，應負
    損害賠償責任之事實，為被上訴人所否認，依前揭判決意旨
    ，自應由上訴人就此事實，負舉證之責任。
二、再按道路交通安全規則第93條第1項第2款規定：「行經設有
    彎道、坡路、狹路、狹橋、隧道、學校、醫院標誌之路段、
    道路施工路段、泥濘或積水道路、無號誌之交岔路口及其他
    人車擁擠處所，或因雨霧致視線不清或道路發生臨時障礙，
    均應減速慢行，作隨時停車之準備。」道路交通標誌標線號
    誌設置規則第58條第1項規定：「停車再開標誌『遵1』，用以
    告示車輛駕駛人必須停車觀察，認為安全時，方得再開。設
    於安全停車視距不足之交岔道路支線道之路口。」第170條
    第1項前段規定：「停止線，用以指示行駛車輛停止之界限
    ，車輛停止時，其前懸部分不得伸越該線。」第177條第1項
    規定：「『停』標字，用以指示車輛至此必須停車再開。設於
    停止線將近之處，本標字與第58條『停車再開』標誌得同時設
    置或擇一設置。」經查：
　㈠上訴人固提出現場照片、現場圖、交通部路政司109年3月11
    日函、臺北市交通管制工程處109年3月13日單一陳情系統案
    件回復表、臺北市交通管制工程處109年3月30日、109年4月
    21日、109年4月28日函，並舉證人即臺北市交通管制工程處
    技工王泓鈞為證。然查：
　⒈證人王泓鈞於111年8月3日本院準備程序期日證述：停止線用
    於指示車輛停止之界線，車輛停止時，其前懸部分不得伸越
    該線，停止線沒有搭配停車再開的標誌，車輛就是沒有強制
    停止，依據道路交通安全規則第93條第1項2款有規定無號誌
    之交岔路口均應減速慢行，作隨時停車之準備等語（見本院
    卷第106至107頁），核與上開法條規定內容，及交通部路政
    司109年3月11日函、臺北市交通管制工程處109年3月13日單
    一陳情系統案件回復表、臺北市交通管制工程處109年4月21
    日、109年4月28日函所載意旨相符（見本院卷第46、51、59
    、61頁）。可認在僅劃設停止線之無號誌交岔路口，既未設
    置「停車再開」標誌，駕駛人即無停車再開之法令遵循義務
    ，僅於轉彎時須遵守道路交通安全規則第93條第1項2款所定
    減速慢行，作隨時停車之準備。
　⒉而依上訴人所提出之現場照片，顯示系爭路口僅劃設有停止
    線，並未設置「停車再開」之標誌（見原審卷第16頁），則
    被上訴人駕駛B車行駛至該停止線自無須停車再開，僅應注
    意右轉時減速慢行，作隨時停車之準備即可。故上訴人主張
    被上訴人駕駛B車應在系爭路口停車再開云云，於法不合，
    不足採信。
　⒊且於108年11月29日11時54分44秒許，被上訴人駕駛B車行駛
    至系爭路口停止線前，上訴人尚未行駛至系爭路口；於同日
    11時54分45秒許，被上訴人駕駛B車右轉進入大度路1段車道
    上，上訴人亦尚未行駛至該路段；於同日11時54分46秒許，
    被上訴人駕駛B車已接近完成右轉，上訴人騎乘A車跨越行車
    分向線行駛至對向車道之B車正前方，A車左前車頭隨即與B
    車前車頭發生碰撞，B車立即停車，上訴人與A車倒地，此有
    路口監視器錄影畫面擷圖在卷足憑（見士林地檢109年度偵
    字第6097號卷〈下稱偵卷〉第128至131頁）。又經比對系爭車
    禍之現場圖，顯示A車在大度路1段道路上遺留2.2公尺之煞
    車滑痕，起點由上訴人騎乘A車行向至被上訴人駕駛B車行向
    之車道，其煞車滑痕多數遺留在被上訴人行向之車道（見本
    院卷第57頁）。再參以上訴人警詢及偵查中均自承伊有偏離
    中線行駛等語（見原審卷第28頁、偵卷第99頁）。可證系爭
    車禍係因上訴人騎乘A車疏未注意駛入對向車道，而與被上
    訴人駕駛之B車發生撞擊所致；至於B車在L型之系爭路口右
    轉，倘未減速慢行，焉能保持平衡駛入大度路1段行向車道
    ，遑論B車係在已接近完成右轉之際，始遭侵入車道之A車撞
    擊，並於撞擊後立即停車，顯示B車轉彎之際速度緩慢。因
    此，上訴人主張被上訴人違反道路交通規則第93條第1項第2
    款規定，尚非可採。
　⒋至於臺北市交通管制工程處109年3月30日函說明欄二固記載
    ：「經查案址為駕訓班出入口且為轉彎處，故本處劃設停止
    線用以指示行駛車輛停止之界線，車輛行經該處時如遇前方
    有他向來車，得於停止線前停等，並俟其他車輛駛離後再行
    通過」等語（見本院卷第54頁）。然於108年11月29日11時5
    4分44秒許，被上訴人駕駛B車行駛至系爭路口停止線前，上
    訴人尚未行駛至系爭路口，被上訴人前方並無他向來車，依
    上開函載說明，被上訴人自無在停止線前停等之必要，故上
    訴人據此主張被上訴人應在該停止線前停等云云，即非可採
    。
　⒌又系爭車禍經士林地檢署囑託臺北市車輛行車事故鑑定會鑑
    定、臺北市車輛行車事故鑑定覆議會先後進行鑑定、覆議，
    結果均認：上訴人騎乘A車不依規定駛入來車道為肇事原因
    ，被上訴人駕駛B車無肇事因素，此有鑑定意見書、覆議意
    見書在卷足憑（見偵卷第91至93、109至111頁），且上訴人
    對被上訴人所提過失傷害告訴，亦經士林地檢署檢察官為不
    起訴處分確定，其向本院聲請交付審判，並經本院裁定駁回
    聲請。亦可證系爭車禍係因上訴人騎乘A車駛入對向車道所
    致，被上訴人並無過失，故上訴人仍以前詞主張被上訴人具
    有過失云云，自不足採。
　㈡綜上所述，依上訴人提出之上開證據，無法證明被上訴人駕
    駛B車具有過失之事實，則上訴人依民法第184條第1項前段
    、第191條之2前段規定，主張被上訴人應負損害賠償責任，
    並據此依民法第193條第1項、第213條、第195條第1項前段
    規定，請求被上訴人給付324,740元及其法定遲延利息，核
    與上開規定之要件不符，應予駁回。
伍、從而，上訴人依侵權行為損害賠償之法律關係，請求被上訴
    人給付324,740元，及自起訴狀繕本送達之翌日起至清償日
    止，按週年利率5%計算之利息，為無理由，應予駁回。原審
    為上訴人敗訴之判決，於法尚無不合，上訴意旨指摘原判決
    不當，求予廢棄改判，為無理由，應駁回其上訴。
陸、本件事證已臻明確，兩造其餘之攻擊或防禦方法及證據，經
    本院斟酌後，認為均不足以影響本判決之結果，自無一一詳
    予論駁之必要，併此敘明。
柒、據上論結，本件上訴為無理由，依民事訴訟法第436條之1第
    3項、第463條、第385條第1項前段、第449條第1項、第78條
    ，判決如主文。
中    華    民    國   111    年    9    月     20    日
            民事第二庭  審判長法  官   陳章榮
                              法  官   孫曉青
                              法  官   蘇錦秀
以上正本係照原本作成。
本判決不得上訴。
中    華    民    國   111    年    9    月     20    日
                              書記官   詹欣樺